臺灣高等法院花蓮分院刑事判決
                                  98年度上更(一)字第51號
上  訴  人
即  被  告  張峻  



選任辯護人  魏辰州律師
上列上訴人因公共危險等案件，不服本院98年度上訴字第98號第
二審判決（原審案號：臺灣花蓮地方法院96年度訴字第461號，
起訴案號：臺灣花蓮地方法院檢察署95年度少連偵字第11號），
提起上訴，經判決後，最高法院發回更審，本院判決如下：
    主  文
原判決關於張峻教唆放火貳罪及定執行刑部分均撤銷。
張峻上開撤銷部分（即被訴教唆放火2次部分）均無罪。
    理  由
一、公訴意旨略以：
（一）被告張峻與陳俊魁2人間，因收購檳榔事起嫌隙，遂於民
      國（下同）88年2月28日凌晨2時10分許，教唆羅家騏攜帶
      汽油至花蓮縣○○鄉○○街O號前，放火燒燬陳俊魁所有車號O
      O-OOOO號自小客車，惟因消防單位及時救援，撲滅火源，
      致未造成該車嚴重損失；張峻乃復於88年3月7日凌晨0時3
      0分許，再度教唆羅家騏以同一手法，再至○○鄉○○街OO號
      ，放火燒燬陳俊魁所有上開自小客車，因消防單位救援不
      及，致自小客車全部被燒燬，足生損害於陳俊魁。
（二）張峻因不滿至設於花蓮縣○○鄉○○路O段OO號周榮從經營之
      「○○遊藝場」賭博電玩輸錢，向周榮從告貸新臺幣（下同
      ）20萬元遭拒，遂教唆羅家騏、甲○○於88年9月5日晚上11
      時許，持其2人製作之汽油彈，至上開處所投擲，欲放火
      燒燬「○○遊藝場」，火源幸經及時撲滅，僅將該處大門燒
      焦。嗣羅家騏在有偵查犯罪職務之機關或公務員未發覺其
      為實際犯罪人前，於95年8月11日主動向花蓮縣警察局刑
      警大隊偵三隊隊長劉永鑫供承上開2件縱火案情，自首並
      接受裁判，因而查悉上情。因認被告張峻與羅家騏、甲○○
      3人共同涉犯刑法第175條第1項、第173條第1項之放火罪
      嫌云云（羅家騏放火燒燬他人所有之汽車致生公共危險罪
      及又成年人與未滿18歲之人共同放火燒燬現有人所在之建
      築物未遂罪，經原審法院於96年度訴字第461號分處有期
      徒刑1年2月，減為有期徒刑7月，及處有期徒刑3年8月，
      減為有期徒刑1年10月，應執行有期徒刑2年2月確定在案
      。少年甲○○（民國72年出生）犯罪部分，另由少年法庭審
      理）。
二、按犯罪事實應依證據認定之，無證據不得認定犯罪事實；不
    能證明被告犯罪者，應諭知無罪之判決，刑事訴訟法第 154
    條第 2項、第301條第1項分別定有明文。次按事實之認定，
    應憑證據，如未能發現相當證據，或證據不足以證明，自不
    能以推測或擬制之方法，以為裁判基礎；認定犯罪事實所憑
    之證據，雖不以直接證據為限，間接證據亦包括在內，然而
    無論直接或間接證據，其為訴訟上之證明，須於通常一般之
    人均不致有所懷疑，而得確信其為真實之程度者，始得據為
    有罪之認定，倘其證明尚未達到此一程度，而有合理之懷疑
    存在時，即無從為有罪之認定；認定不利於被告之事實，須
    依積極證據，苟積極證據不足為不利於被告事實之認定時，
    即應為有利於被告之認定，更不必有何有利之證據（最高法
    院分別著有40年臺上字第86號、76年臺上字第4986號、30年
    上字第816號判例意旨可資參照）。復觀諸法治國家下之刑
    事訴訟三方構造關係，被告並無自證無罪之義務，代表國家
    公益追訴犯罪之檢察官，其職責除提起公訴外，尚須蒞庭參
    與法庭之攻防活動以維持公訴，而兼負有說服之責，其舉證
    責任之目的，乃在充分證明被告確有如公訴所指之犯罪事實
    ，從而其舉證責任應存在於刑事訴訟程序之全程，倘其舉證
    不完全或不足以使法院產生有罪之確信時，即難謂已盡終局
    、實質之舉證責任，是刑事訴訟程序中，檢察官既為程序當
    事人之一，其就用以證明犯罪事實之所有證據資料，本即負
    有蒐集、提出及說服之責，刑事訴訟法第161條第1項規定「
    檢察官就被告犯罪事實，應負舉證責任，並指出證明之方法
    」即明斯旨，至於91年2月8日修正前同法第163條第1項及修
    正後同條第2項關於法院調查證據之規定，乃指法院應於訴
    訟當事人舉證之範圍內，依職權或聲請，循同法第164條以
    下關於證據調查之程序及方法而為調查，以將檢察官及其他
    當事人之舉證，轉換為法院之證據認知，究明證據資料之證
    據能力與證明力，非謂法院得逾越公正第三者之地位，取代
    檢察官而自行蒐集證據，否則不啻破壞訴訟之三方關係，並
    衍生由法院證明被告犯罪或檢察官與法院協同證明被告犯罪
    等嚴重悖反法治國原則之結果，進而影響人民對於法院中立
    客觀之信賴。最高法院就此亦指明，法院固得依職權調查證
    據，但並無蒐集證據之義務，蒐集證據乃檢察官之職責，事
    實審法院應以調查證據為其主要職責，刑事訴訟法第379條
    第10款所定應於審判期日調查之證據而未予調查之違法，解
    釋上應不包括蒐集證據在內，其調查之範圍，以審判中案內
    所存在之一切證據為限，案內所不存在之證據，即不能責令
    法院為發現真實，應依職權從各方面蒐集證據（87年度臺非
    字第1號、90年度臺上字第4513號判決意旨可資參照）。倘
    檢察官所提出之證據，不足為被告有罪之積極證明，或其指
    出證明之方法，無從說服法院以形成被告有罪之心證，基於
    無罪推定之原則，自應為被告無罪判決之諭知（最高法院92
    年臺上字第128號判例要旨可參）。是以，法院不得以偵查
    機關關於某種犯罪之調查不易，即放棄檢察官應負證據蒐集
    與提出及舉證責任之堅持，致有違刑事訴訟無罪推定及嚴格
    證明之原則。
三、公訴意旨認被告涉犯刑法第175條第1項、第173條第1項罪嫌
    ，無非係以同案被告羅家騏、甲○○2人在偵查中之自白，及
    證人陳俊魁、洪郁萱、邱秀滿、周榮從、劉森雄、彭嘉興等
    人在警詢之證詞，及花蓮縣警察局消防隊受理災害查處記錄
    簿2份、現場照片2張、臺灣花蓮地方法院90年度感裁定第6 
    號裁定1份資為論據。訊據被告矢口否認其有教唆羅家騏放
    火燒燬陳俊魁所有上開自小客車，及矢口否認其有教唆羅家
    騏、少年甲○○至「○○遊藝場」丟擲汽油彈放火情事，辯稱：
    88年的時候伊根本沒有做檳榔，所以跟陳俊魁沒有任何糾紛
    ，之前在地院江詩廷也出庭作證證明陳俊魁是受僱於他，所
    以那時候伊跟他沒有生意往來，江詩廷都很了解，伊沒有教
    唆羅家騏去燒陳俊魁的車子。伊從來跟周榮從、江秀英根本
    沒有任何金錢借貸關係，也沒有任何催討情事，也沒有任何
    仇恨，並沒有教唆羅家騏他們去縱火。純粹是伊跟羅家騏有
    些恩怨在，因為羅家騏的父親曾到伊店裡白吃白喝，伊跟店
    裡的少爺有與他父親發生爭執，並拉來拉去，後來光復派出
    所的警員也有來排解，他父親回去跟羅家騏講，過沒多久羅
    家騏就跟他朋友來伊的居酒屋卡拉OK朝伊開槍，共開了2槍
    ，沒有打到伊，後來地院傳伊作證，羅家騏叫人家叫伊不要
    說是他叫人去開槍的，他在地院也有承認是他開槍的，本案
    是他挾怨報復的等語。
四、程序部分：
（一）本件係由上訴人即被告（下稱被告）張峻提起上訴，被告
      僅針對其於原審有罪部分即教唆放火2罪部分上訴，檢察
      官並未對被告另經判決無罪部分提起上訴，故本院審理部
      分為被告教唆放火2罪部分，先予敘明。
（二）證據能力部分：
    1.按被告以外之人於審判外之言詞或書面陳述，除法律有規
      定者外，不得作為證據。又被告以外之人於審判外之陳述
      ，經當事人於審判程序同意作為證據，法院審酌該言詞陳
      述或書面陳述作成時之情況，認為適當者，亦得為證據。
      當事人、代理人或辯護人於法院調查證據時，知有第159
      條第1項不得為證據之情形，而未於言詞辯論終結前聲明
      異議者，視為有前項之同意，刑事訴訟法第159條第1項及
      第159條之5分別定有明文。被告張峻及其辯護人僅對證人
      羅家騏、少年甲○○之警詢、偵訊筆錄表示無證據能力，其
      餘則無意見。本院審酌證人洪郁萱、劉森雄、彭嘉興、許
      晴雄等人於警詢之證言，該等言詞或書面陳述作成之情況
      ，核無違法取證及證明力明顯過低之瑕疵，且上開證詞均
      客觀證明陳俊魁所有車號OO-OOOO號自小貨車有遭燒燬之
      事實及因消防救火而職務上知悉之事實，而記明於警詢筆
      錄，並非針對不利被告張峻之指控而為，故認為以之作為
      證據為適當，依諸上開規定，前揭證人於警詢時之陳述，
      均具有證據能力。又本案認定事實所引用本件卷證之所有
      文書證據，檢察官、被告及辯護人並未主張排除前開書證
      之證據能力，且迄本院言詞辯論終結前均未表示異議，本
      院審酌前開書證並無刑事訴訟法第159條之4規定顯有不可
      信之情況與不得作為證據之情形，是本案認定事實所引用
      本件卷證所有之文書證據，亦均認為有證據能力。
    2.次按被告以外之人於審判外向法官所為之陳述，得為證據
      ；被告以外之人於偵查中向檢察官所為之陳述，除顯有不
      可信之情況者外，得為證據，刑事訴訟法第159條之1第1
      項、第2項分別定有明文。證人周榮從、邱秀滿、江秀英
      等於臺灣花蓮地方法院90年6月13日審理90年度感裁字第6
      號檢肅流氓條例一案係經具結後向法官所為之證言，均應
      有證據能力。又證人羅家騏、少年甲○○等於檢察官偵查中
      具結後之證言，被告張峻之辯護人雖主張無證據能力，然
      未能提出足使本院相信上開證人於偵查中所為之陳述有顯
      不可信之情況之具體、合理說明，故亦認為均有證據能力
      。
    3.復按被告以外之人於檢察事務官、司法警察官或司法警察
      調查中所為之陳述，與審判中不符時，其先前之陳述具有
      較可信之特別情況，且為證明犯罪事實存否所必要者，得
      為證據，刑事訴訟法第159條之2定有明文。所謂「具有較
      可信之特別情況」，應依陳述人於陳述時之「外部情況」
      是否具有可信性決定之，所謂「外部情況」係指就詢問有
      無出於不正方法、陳述是否出於非任意性、有無違反法定
      障礙事由期間不得詢問及禁止夜間詢問之規定、詢問時是
      否踐行應先告知義務、警詢筆錄所載與錄音或錄影內容是
      否相符等情，且必須依據陳述人之觀察、記憶、表達是否
      正確、陳述人有無虛偽陳述之動機，及對照同一待證事項
      之其他經過詰問證人之證述是否相同，有無矛盾之處而加
      以綜合決定（最高法院94年度臺上字第1653號判決意旨參
      照）。本件證人羅家騏於警詢之證詞與原審之證述大致相
      符，核以前揭規定，其警詢之證述無證據能力。至證人即
      少年甲○○於95年9月10日在警詢自首供稱「我曾於88 年9
      月5日23時許受張峻教唆，與羅家騏2人前往花蓮縣○○鄉○○
      路○段OO號（○○遊藝場）縱火，…」（見警詢A卷第253頁反
      面），與其於95年9月11日在偵查中供述「88年9月5日晚
      上羅家騏騎機車到我○○路OO號家，告訴我張峻叫我們2人
      到○○遊藝場去丟汽油彈」等語（見95年度他字第1044號卷
      第8頁）及其於97年8月12日於原審供述「張峻沒有就丟汽
      油彈之事在事前或事後與我聯繫，警詢中的筆錄是警察拿
      原本羅家騏已經做好之筆錄給我看，問我的意見，我說我
      不知道，但警察就比照羅家騏的筆錄幫我製作，筆錄的內
      容不完全是我的意思，其中說我是張峻教唆而去縱火的部
      分不是我的意思」等語不符。參以證人羅家騏於97年8月1
      2日在原審供述「周榮從可能是時間久了想把大事化小，
      張峻叫我去放火是因為借錢的事，但我忘記是何債務關係
      ，張峻不高興就叫我和甲○○去放火，他本人沒有去，是他
      叫我去，我再找甲○○一起去」等語，是少年甲○○在警局之
      供述其受張峻之教唆之語，與其在偵查及原審中供述是羅
      家騏告訴他是張峻叫他與羅家騏去○○遊藝場丟汽油彈、張
      峻並沒有教唆他去縱火等詞並不相符，且與證人羅家騏上
      開供述並不相符，因認甲○○在警詢之陳述並無具有較可信
      之特別情況，即不符合刑事訴訟法第159條之2之規定，認
      甲○○係於95年9月10日之警詢供述無證據能力。
五、實體部分：
（一）本件陳俊魁所有車號OO-OOOO號自小貨車分別於上揭時、
      地遭人放火而燒燬之事實，業據證人洪郁萱、劉森雄、彭
      嘉興、許晴雄等於警詢時證述綦詳，且有卷附之花蓮縣警
      察局消防隊受理災害查處記錄簿影本2份、現場照片2張可
      稽（見警詢卷A第301頁起至318頁止）。證人羅家騏於偵
      查及原審審理中均供述：陳俊魁前開小貨車2次被放火都
      是伊1人去做的云云（見95年度他字第1013號卷第52頁起
      、原審卷（一）第200頁），洵堪認定上情屬實。
（二）又設址於花蓮縣○○鄉○○路○段OO號之「○○遊藝場」為營業
      中即現有人所在之建築物，於88年9月5日晚上11時許遭人
      以投擲汽油彈之方式放火，但未燒燬之事實，固據證人周
      榮從、邱秀滿、江秀英分別於90年3月18日警詢、90年6月
      13日臺灣花蓮地方法院治安法庭、97年8月12日、97年11
      月13日原審審理中證稱「○○遊藝場」於88年9月15日晚上1
      1時許，遭人以投擲汽油彈之方式放火，但未燒燬之事屬
      實（見警詢卷A第264、265、268、269頁，95年他字第101
      3號卷第37、38頁，原審卷（一）第193至第195頁，原審
      卷（二）第161至第165頁），且有臺灣花蓮地方法院90年
      度感裁字第6號、本院90年度感抗字第4號裁定在卷可證。
      而同案被告羅家騏、少年甲○○亦分別於檢察官95年9月12
      日、9月11日偵查訊問時，及原審法院97年1月11日、8月1
      2日審理中坦承前開遊藝場遭人縱火係伊等2人前往放火等
      情屬實（見95年他字第1013號卷第8、9、49、50頁，原審
      卷（一）第100、195、201、275頁），是上開事實亦堪認
      定。
（三）又上開陳俊魁所有之汽車及「○○遊藝場」之建築物係遭同
      案被告羅家騏單獨或與少年甲○○共同放火之事實，業據同
      案被告羅家騏迭於偵查及原審自白，確係於上揭時、地，
      分別由伊單獨及與少年甲○○共同所為等語，核其任意性之
      自白，與上開事證相符，且經核並與證人即少年甲○○於檢
      察官偵查中及原審審理時之證述大致相符，足資補強，其
      自白堪信真實，從而同案被告羅家騏放火燒燬陳俊魁所有
      之汽車、被告羅家騏與少年甲○○共同至「○○遊藝場」投擲
      汽油彈之犯行堪予認定。
（四）證人周榮從於90年3月18日警詢證述：「張峻因與我所經
      營的娛樂場小姐有借貸關係，88年9月1日小姐江秀英打電
      話向張峻要債，致引起張峻不滿而對我報復，9月3日江秀
      英又打電話向張峻要債，隔日我店裡大門又被毀，5日又
      被丟擲汽油彈，所以我懷疑是張峻所為」（見警詢卷A第2
      64、第265頁），該證人並未親聞或親見○○遊藝場係遭被
      告丟擲汽油彈，僅憑其個人推測之詞，懷疑是被告所為，
      尚不足為不利於被告犯罪之證明。況該證人於97年8月12 
      日在原審審判程序時證述：「我不知道張峻88年間是否向
      我借錢；我對○○遊藝場88年間是否被人投擲汽油彈沒有印
      象，可能要問我太太，我沒有看到過。江秀英是我之前的
      店員，警詢筆錄可能是警察亂寫的，內容不實在。」等語
      （見原審卷（一）第193頁起），已否認其在警詢之證述
      內容實在。又該證人於90年6月13日在臺灣花蓮地方法院
      治安法庭證述：「這3次（破壞大門玻璃、縱火）我都沒
      有親眼見到是誰破壞我的住家大門及店大門，也不知誰丟
      汽油彈，只是有聽很多人說應該是張峻做的，但沒證據，
      我至今還是不知道是誰破壞的。」等語（見95年度他字第
      1013號卷第37頁），應屬傳聞證據，非其親見或親聞被告
      所為或被告教唆他人所為。
（五）證人邱秀滿於90年3月18日警詢時供述：「88年9月5日我
      所管理的遊藝場被他人丟擲汽油彈，在騎樓造成小火災，
      室內未受損。當時我正好要回店裡，距店門口約6公尺，
      見有2名歹徒共騎一輛機車，當時天氣非常晴朗，沒有下
      雨，2名歹徒身穿雨衣，且行動有異，我注意看其中後座
      歹徒取出酒瓶之物點燃後往店門丟擲，突然轟一聲，即在
      地面著火，歹徒立即逃逸。我由林新東騎機車載我追緝該
      縱火歹徒，但因歹徒騎很快而未追及。歹徒2名我沒有看
      到正面，均穿雨衣，頭戴安全帽，其中有一位歹徒是著粉
      紅色雨衣，騎機車歹徒身高約165~170公分左右，我無法
      確定本案是何人所為。」等語（見警詢卷A第268、269頁
      ），僅能證明○○遊藝場於前揭時地遭2名歹徒縱火之事發
      經過。又該證人於90年6月13日於上開治安法庭證述：「
      前2次砸店的事我沒有看到，我有看到第3次投汽油彈的情
      形。當天我正好要去店裡，是一個朋友騎機車載我過去，
      我一回頭看到2個人很奇怪，當天很熱，他卻戴安全帽並
      穿雨衣，他們騎到店門口就投汽油彈，我趕快叫人救火，
      並叫我朋友騎車追，但未追到，也沒看到車牌號碼，因他
      們的雨衣擋住了，外面有很多人都說一定是張峻做的，因
      為我們○○鄉除了他以外，沒有人會做這種事，但我沒有證
      據可以證明一定是張峻。我有問他店內被擲汽油彈的事是
      否他做的，他說沒有。」等語（見95年度他字第10 13號
      卷第38頁），亦無證據證明係張峻所為，且證人邱秀滿上
      開供述其有問被告她店內被擲汽油彈之事是否被告所為？
      被告予以否認，亦不足為不利於被告犯罪之證明。又該證
      人於97年11月13日原審審理時證述：「我負責管理周榮從
      經營的○○遊藝場。我認識被告張峻、羅家騏，與他們沒有
      關係。我是請人顧遊藝場，自己很少去店裡，沒有見過他
      們2人去消費。我先生是在外面做工作，他沒有管店裡的
      事情，店裡都是我在管，我沒有聽過張峻跟我先生借錢，
      沒有見聞過我僱的人說張峻與我們店裡有何糾紛。…我不
      知道是否店裡的小姐與人發生爭執，江秀英沒有跟我說。
      張峻好像是跟我說他欠小姐錢，要我幫忙拿錢還她（江秀
      英），我把錢給江秀英。若是張峻、羅家騏穿著雨衣，我
      無法認出來。」等語（見原審卷（二）第165頁起），亦
      無法做為被告犯罪或教唆他人犯罪之證明。
（六）證人江秀英於90年6月13日在前開治安法庭時供述：「…後
      來我有打電話請他太太轉告張峻還錢，打完電話後過幾小
      時，我老闆家的玻璃就被砸了，第2次打電話催討後，店
      裡的玻璃也被砸了，因為當時我已下班了，所以不知誰砸
      的，我覺得很巧，就再試一次看看，我又打電話去向他們
      催討，結果店裡就被投擲汽油彈，所以我很懷疑張峻，且
      外面也有人說是他，但未能證實。後來過了一星期他有還
      錢。這3次砸店、投汽油彈我都未看到。」等語（見95年
      度他字第1013 號卷第38頁），亦僅屬傳聞證據，且其事
      發時均未在場看到，不足為不利被告犯罪之證明。又該證
      人於97年11月13日在原審供述：「周榮從、邱秀滿是○○遊
      藝場的老闆，我是現場的負責人。我知道88年9月5日○○遊
      藝場被丟汽油彈縱火，但我不知道是誰做的，縱火當時我
      不在場。張峻、羅家騏都有到店裡消費過，張峻不是常客
      ，我是因為張峻的老婆是我同學我才記得他。張峻沒有因
      為在○○遊藝場打電動輸錢而向我借錢。就我所知，張峻沒
      有與周榮從、邱秀滿發生糾紛。張峻的太太私下向我借過
      3萬元，與張峻到○○遊藝場打電動無關，3萬元是她親自到
      我家還清給我。我沒有因為向張峻的太太催討3萬元而發
      生爭執。張峻的太太向我借錢是我們之間的關係，我沒有
      必要跟外人說。張峻因為打電動的關係，會向店裡或我借
      錢，小筆的當下都會借。幾乎每個客人都會借。張峻的太
      太叫田慧美，這次是田慧美第一次向我借錢，她借了3萬
      元，時間應該是在店裡被丟汽油彈的前一星期，我們當初
      有約定還錢的時間，她說3、4天要還，她到店裡跟我拿錢
      ，約定的日期到了田慧美沒有依約還款，我隔天馬上就打
      電話給田慧美要她還錢，打電話之後沒有發生奇怪的事情
      ，晚上田慧美就拿錢到我家了。時隔太久，我忘了被放火
      丟汽油彈前店裡的玻璃是否被砸過，我有據實陳述，筆錄
      說有應該就是有。還錢的過程我記得很清楚，不是邱秀滿
      轉交給我。我打了不只一次電話，最後一次打電話的當晚
      田慧美就直接拿錢還我，但忘了是在店裡被丟汽油彈之前
      或之後。我給付租金給周榮從和邱秀滿，店裡的盈虧都是
      我自己負責的，他們不會到店裡參與經營的事。羅家騏應
      該不知道○○遊藝場的實際負責人是我，我沒有告訴過任何
      人我是老闆。張峻沒有因為玩電動而與我發生爭執，羅家
      騏來的次數比較多，但金額不大，他們都不可能贏錢，純
      消費而已。」等語（見原審卷（二）第161至165頁），亦
      僅能證明張峻的太太田慧美向該證人借3萬元，田慧美也
      有拿錢去還證人江秀英，被告並沒有因玩電玩與其發生爭
      執，不足為被告有縱火或教唆縱火之證明。
（七）同案被告羅家騏於95年9月12日檢察官偵訊時供述：「88
      年9月5日晚上11時我和甲○○一起去○○鄉○○路○段OO號○○遊
      藝場丟汽油彈。當晚約10點左右，張峻打電話告訴我說他
      在金馬輸很多錢，他要向老闆周榮從借20萬元，但周老闆
      不借，你去丟汽油彈警告他。張峻叫我找甲○○一起去，我
      騎一部贓車去接甲○○出來，然後騎到曾令元家附近，在路
      上撿到一個米酒空瓶子，我抽汽油灌到空瓶子內，之後再
      把破布塞入空瓶子裡。我騎機車載甲○○拿汽油彈去丟。我
      和甲○○一人穿一件雨衣，並戴全罩式安全帽。我是穿粉紅
      色的雨衣，陳穿何顏色我不知道。丟擲後我們往富田跑，
      過○○橋後右轉，將機車及雨衣丟在路旁草叢中，走路到○○
      村和甲○○分手。當天張有打電話問我丟汽油彈經過，我告
      訴他有燒起來及丟擲的經過，他就叫我回花蓮躲幾天，但
      他沒有給我任何好處。」等語（見95年他字第1013號卷第
      49、50頁），及其於97年8月12日於原審審理中供述：「
      對周榮從的證言沒有意見。我當時是聽別人的話才到他店
      外放火、砸玻璃，○○遊藝場當時也確實沒燒起來。」、「
      周榮從可能是時間久了想把大事化小，張峻叫我去放火是
      因為借錢的事，但我忘記是何債務關係，張峻不高興就叫
      我和甲○○去放火，他本人沒有去，是他叫我去，我再找甲
      ○○一起去。我這次去是用汽油彈，汽油彈是我們自己做的
      ，當時是我騎車，甲○○丟汽油彈，當時有起火，但一下子
      就被撲滅了。」等語（見原審卷（一）第195、201頁），
      該證人前開之證詞固供述其與少年甲○○於上開時地至○○遊
      藝場縱火係出於被告對該證人之教唆，起因是被告告訴他
      說：被告在○○遊藝場輸很多錢，要向老闆周榮從借20萬元
      被拒，所以被告叫該證人找少年甲○○去縱火等語，惟證人
      周榮從於97年8 月12日在原審審判時供述：張峻沒有於88
      年間向伊借錢，江秀英沒有跟伊說有人向她借錢的事，警
      察的筆錄內容是亂說的，借錢的事與伊無關，伊與張峻沒
      有恩怨等語（見原審卷第193、194頁），從而證人羅家騏
      前開供述被告係向周榮從告貸20萬元被拒，所以教唆伊去
      縱火等情，已嫌無據；又證人羅家騏於98年10月19日於本
      院審理中供前具結，證稱：「坦白說張峻跟這兩件事情一
      點關係都沒有，但是因為我在95 年度因為槍砲的關係，
      我在警詢、偵查中作不實在的陳述，我願意受法律的刑責
      ，希望能夠在這裡還張峻一個清白」，經審判長告知該證
      人以前以證人之身分所為之陳述與前開之陳述有所不符，
      有可能受到偽證之刑責後，證人仍稱其了解，願意接受（
      偽證罪之刑責），證人羅家騏繼續證稱：之前伊有竊盜檳
      榔，拿到陳俊魁的店裡，陳俊魁讓伊覺得沒有得到應有的
      利益，伊與陳俊魁的恩怨就是這樣來的，又因為之前伊跟
      甲○○常去周榮從店裡消費，那店裡是賭博電玩，伊跟甲○○
      輸錢，想跟店裡借，結果店裡老闆不肯，店裡老闆在伊的
      印象中好像是江秀英，糾紛就是這樣來的。在94年的時候
      ，伊聽到伊父親被人家打，伊父親好像是到張峻店裡，父
      親被打後，伊很氣憤，伊就跟同案的林耕摑到他們店裡開
      槍，後來被警察抓到，張峻那時候不知道是誰開槍的，就
      一口咬定是伊，伊跟他的仇恨就是這樣產生的等語（見本
      院卷第71頁反面、第72頁正反面），經檢察官問：「你為
      何會事隔將近7年才向偵三隊隊長劉勇鑫供認這件事情？
      」，證人回答：「我要向檢察官澄清的是，那時候警察來
      問我，他們知道我之前跟張峻的關係，他們告訴我要我把
      我跟張峻之前的事情交代清楚，後來因為報紙上刊載我跟
      張峻之間的槍砲事件，因為我那時候仇恨放不開，才把張
      峻硬咬進來。事實上槍不是我開的，但是他們店裡面的小
      弟還有張峻加起來好像有3個人吧，他們說槍是我開的，
      但是槍確實不是我開的，我就因為這樣被判刑，我相信每
      個人都會像我這樣。事情是我做的，我要還給張峻一個清
      白，化解我跟他之間的不愉快，我願意承擔這條偽證罪」
      等語，是證人羅家騏關於前開2件放火事件是否係受被告
      之教唆而為之，前後之證述不一，其先前所為不利於被告
      之供述，於通常一般人尚不得確信為真實，不得據為被告
      有罪之認定，本院查：證人羅家騏因聽聞其父羅達萍稱其
      於94年3月15日凌晨在楊進仁所經營位於花蓮縣○○鄉○○村○
      ○路OOO號之居酒屋卡拉OK（下稱居酒屋），遭該店股東張
      峻及店內少爺等人毆打，遂心生不滿，邀同林耕摑持有可
      發射子彈具有殺傷力之改造玩具手槍及子彈，與蔡啟文、
      李蒼選共4人於94年3月17日凌晨共乘一車，至前開居酒屋
      ，由林耕摑持槍朝居酒屋射擊1發後，再由羅家騏持槍射
      擊，第一槍未擊發，迴車後再由羅家騏朝居酒屋人群處再
      射擊1發，幸未擊中人，涉犯殺人未遂罪等情，業經臺灣
      花蓮地方法院檢察署94年度偵字第852號提起公訴，經臺
      灣花蓮地方法院94年度訴字第189號於95年4月26日判處羅
      家騏共同殺人未遂及非法持有槍枝，各處以有期徒刑8年
      、3年6月，併科罰金新臺幣5萬元，應執行有期徒刑11年4
      月，併科罰金5萬元，經羅家騏上訴後，經本院以95年上
      訴字第152號、96年上更（一）字第56號、最高法院97年
      度台上字第954號判處羅家騏殺人未遂，累犯，處有期徒
      刑6年；又共同未經許可，持有可發射子彈具殺傷力之槍
      枝，累犯，處有期徒刑3年6月，併科罰金新臺幣5萬元，
      應執行有期徒刑9年，併科罰金新臺幣5萬元確定在案，此
      有上開案號之起訴書、判決書附卷可稽。本案被告張峻於
      前開羅家騏殺人未遂乙案之警詢（94年3月31日），已指
      證開槍的人是羅家騏，而羅家騏於該案94年4月1日警詢調
      查時，供述槍並不是其所開，亦有上開羅家騏殺人未遂乙
      案警詢筆錄影本附卷可稽。且張峻於上開羅家騏被訴殺人
      未遂等乙案，於95年4月12 日在臺灣花蓮地方法院94年度
      訴字第189號以證人身分證稱：伊看到的是羅家騏拿著槍
      開槍，同案證人莊士豪亦證稱：伊有看到羅家騏的臉，也
      有看到他拿著槍並開1槍等語（見上開案號卷（二）第180
      頁、第178頁），而羅家騏於95年8 月11日於警詢中始指
      認被告教唆伊上開2次放火，及於95年9 月12日檢察官偵
      訊時指稱被告教唆伊放火燒燬陳俊魁之小貨車，及教唆伊
      找少年甲○○一起去○○遊藝場丟汽油彈放火，均在羅家騏被
      訴殺人未遂乙案一審判決（95年4月26日）之後，則羅家
      騏挾怨報復，遂誣指被告教唆伊為前開放火，欲陷被告教
      唆放火罪責之可能性不能排除，嗣證人羅家騏於98年10月
      19日於本院審理中改稱其之前在警詢、偵查中對被告為不
      實在之陳述，願接受偽證罪之處罰，請求法院能還被告張
      峻清白之陳述（見本院卷第70頁反面起至第73頁止），應
      可採信。雖檢察官以證人羅家騏於98年10月4日曾與其母
      陳莉榛之接見錄音抽查複聽紀錄1份請求本院再開辯論（
      見本院卷第87頁起至第102頁止），經查羅家騏於98年10
      月4日與其母陳莉榛之接見錄音複聽紀錄，其上雖載有「
      羅家騏：然後你幫我寄3000元給我，我（98年10月19日）
      要開庭，他的事情（疑指張峻教唆縱火案）。母親：維峻
      的事情（指張峻）羅家騏：對啊。母親：他有過來看你嗎
      ？羅家騏：有啊，他有叫阿元（指楊介元）來看我，他說
      到時候看怎樣他會去找你。母親：這樣喔？羅家騏：他會
      拿給…妳，我可能會判重、他的、不曉得啦。母親：看會
      不會判輕一點。羅家騏：對呀。母親：阿元來，你沒有叫
      他叫警方放軟一點，說阿母年紀那麼大了，看你能不能不
      要受那麼久的刑期。羅家騏：他之前有跟我講。」（見本
      院卷第96頁、第97頁）及「羅家騏：妳知道嗎、我一直想
      ，現在維峻（指張峻）來拜託我嘛，我都沒有跟他講什麼
      ，但是這都是阿元自己跟他們講的，他說會拿一條錢給妳
      ，對呀，他們只要沒有…」（見本院卷第101頁），本院於
      98年11月23日審判期日訊問證人羅家騏、陳莉榛、楊介元
      ，證人羅家騏證述：「我跟楊介元在監獄裡面從94年就關
      在一起，他對我跟張峻之間的事情應該可以說很瞭解，在
      他還沒有出去以前曾經勸戒我放下這段仇恨，他出去以後
      會幫忙我。但是會客所說的『這個』我實在沒有印象是什麼
      東西。楊介元知道我父親過世的事情，他有說要去看我，
      他說會在我服刑的這段期間幫我忙，但是這個跟張峻的事
      情一點關係都沒有。」、「這跟張峻一點關係都沒有。我
      渴望自由想要趕快回家，我絕對不會拿自己的刑期來開玩
      笑。」、「因為我媽媽從頭到尾都不知道我跟張峻官司的
      事情，我的意思是我承認我自己之前所做的錯誤，我知道
      我偽證可能會被判重一點。」、「楊介元去找我只是要我
      據實陳述而已。楊介元跟我的關係跟張峻是沒有牽連的。
      」、「楊介元的妹婿有寄給我8千元，但是這個錢跟張峻
      一點關係都沒有，因為楊介元出去的時候自己答應我的，
      他說只要他有辦法就會來寄錢，就會來看我。」、「他的
      妹婿好像叫周進春。」各等語（見本院卷第150頁、第151
      頁），證人陳莉榛證述：「（審判長問：張峻有沒有叫人
      拿錢給妳？）都沒有。我現在也很氣恨張峻，讓我兒子被
      關好幾年。（問：妳有沒有跟妳兒子講些什麼話？）我跟
      兒子說冤冤相報何時了，跟張峻的事情到這裡結束，以後
      出來好好做人。我先生羅達萍在今年6月25日過世以後，
      我有這樣告訴我兒子。楊介元及張峻都沒有拿錢給我。因
      為兒子很氣張峻，我怕冤冤相報，出去以後兒子會再一次
      走同樣的路。」各等語（見本院卷第152頁反面、第153頁
      ），證人楊介元證述：「我在93 年10月21日到98年3月26
      日在花蓮監獄服刑。我是聽羅家騏說他跟張峻的事，我在
      報紙上也有看到，在監獄裡我跟羅家騏講，你父母親都已
      經老了，我勸他以後做事不要太魯莽、衝動。」、「我出
      監以後，張峻要選舉有麻煩我幫忙，張峻並沒有叫我拿錢
      給陳莉榛或拜託我傳話給羅家騏，我跟張峻接洽的都是選
      舉的事。」、「我出監以後有跟我妹婿周進春去看過羅家
      騏，我沒有拿錢給羅家騏或他母親。羅家騏說我或周進春
      有拿8千元給他，周進春沒有告訴我，我不知道。」各等
      語（見本院卷第153頁反面、第154頁），被告對於前開證
      人所述各等情均稱不知道。檢察官又提出證人羅家騏與其
      母親陳莉榛於98年7月2日、8月2日、8月19日、9月3日之
      接見複聽譯文（見本院卷第165頁至第171頁），其中98年
      7月2日之接見複聽內容：「羅家騏：阿元有叫他妹婿來看
      我，我跟他說我快沒有爸爸了，我也有寫信跟他說，我快
      沒有爸爸，維峻的事情算了吧，如果（維峻）來看我的話
      ，我想我會原諒他。母親：他（指張峻）現在好像也被關
      。羅家騏：對啊，要出來了，他只有關3個月而已。母親
      ：像他這樣的人，關一天都會受不了。羅家騏：到時候只
      要出庭以前他（指張峻）來看我，跟我好好講的話，我出
      庭時一定會幫他解。阿元最近應該還會來，他應該會帶維
      峻（指張峻）來，他（指張峻）如果真的來跟我道歉的話
      ，我會原諒他，我已經真的不想再走以前的路了。」，於
      98年8 月2日之接見複聽內容：「母親：怎樣、維峻他有
      來看你嗎？羅家騏，沒有哩，他已經出來了，沒關係。」
      ，於98年9月3日接見複聽內容：「羅家騏：維峻他有叫人
      來看我，要跟我講事情。母親：講什麼事情？羅家騏：就
      那個啊。母親：那他自己怎麼不要來看你？羅家騏：他沒
      辦法。母親：我想他應該是不敢面對你。羅家騏：我想也
      是。母親：簡單講應該就是這樣。羅家騏：到時候看他怎
      樣講，我會跟妳講。」各等語（見本院卷第168頁至第171
      頁），經本院於98年12月21日訊問證人羅家騏，證人羅家
      騏證述：「（審判長問：你在98年7月2日與你母親的談話
      裡面，你有談到『到時候只要出庭以前他來看我，跟我好
      好講的話，我出庭時一定會幫他解』，這句話是什麼意思
      ？）證人答：這沒有什麼特別的意思，就是我告訴我母親
      說我要原諒他。（問：在98年7月2日之前張峻有沒有叫人
      來看你，跟你講些什麼話？）沒有。（問：你剛才講說你
      會原諒他，究竟是說你之前講他教唆你放火的事項或有其
      他的意思？）前幾庭我已經跟法官說過，他在地院指證我
      說我有開槍的事實，我因而被判處一條9年的徒刑，我因
      為這樣才咬張峻教唆我放火的這個案子。（問：事實上有
      沒有張峻教唆你放火這件事情？）沒有。（問：你在98年
      9月3日你告訴你母親第一句話是說『維峻他有叫人來看我
      ，要跟我講事情』，對這句話你有何意見？）事實上他沒
      有叫人來看我。（問那你為何這樣告訴你母親？）因為我
      母親會問我，會擔心我判刑，我是為了安撫她，所以這麼
      講也是很正常。
      事實上張峻從頭到尾都沒有叫人來看我，也沒有跟我說要
      怎麼講。」、「（檢察官問：請提示98年7月2日複聽譯文
      （審判長提示該複聽譯文『阿元有叫他妹婿來看我，我跟
      他說我快沒有爸爸了，維峻的事情算了吧，如果（維峻）
      來看我的話，我想我會原諒他』，請問證人這些話是不是
      證人自己講的？）是的。我之所以會講會原諒他，是針對
      我自己被判9年徒刑的這條。」，羅家騏並補充陳述稱：
      「張峻沒有教唆我做任何事情，希望庭上還給被告一個清
      白，我願意負擔偽證罪，我在這裡也要向被告說聲對不起
      ，對他很抱歉！」等語（見本院卷第174頁反面至第175頁
      反面）。本院查：證人羅家騏於98年7月2日與其母親接見
      時之談話內容，證人羅家騏稱如果維峻來看他的話，會原
      諒他，出庭時一定幫他解等語，係出自證人羅家騏自己之
      意思，並無證據證明係出自被告之意思或被告託人傳話給
      他，要證人羅家騏於出庭時反於其先前之證詞，而被告張
      峻因另案誣告罪於98年5月13日進入花蓮監獄，至同年8月
      13日執行完畢出監，有其前科紀錄表附卷可稽（見本院卷
      第15頁），是被告於上開期間在花蓮監獄執行，亦不可能
      託人去傳話給證人羅家騏，且據證人羅家騏之母親及證人
      楊介元前開證詞，被告並沒有託楊介元傳話給證人羅家騏
      或是交付金錢給羅家騏的母親陳莉榛，因認證人羅家騏於
      本院98年10月19日、11月23日、12月21日的證言真實，堪
      予採信。
（八）證人少年甲○○於95年9月11日於檢察官偵訊時供述：「88 
      年9月5日晚上羅家騏騎機車到我○○路OO號家，告訴我張峻
      叫我們2人到○○遊藝場去丟汽油彈」，及於97年8月12日於
      原審供述：「我在88年9月5日下午11時與羅家騏去○○遊藝
      場丟汽油彈，當天會去是羅家騏找我去的，但我不知道他
      為何找我去丟汽油彈，他沒有跟我說原因。我很少與張峻
      聯絡，張峻沒有就丟汽油彈之事在事前或事後與我聯繫。
      …是羅家騏跟我說的，他之前寄信跟我說抱歉，並說要讓
      張峻付出代價」各等語（見95年度他字第1044號卷第8、9
      頁及原審卷（一）第275頁），均係聽自羅家騏告訴他之
      語，均無法證明被告確有教唆羅家騏放火，且少年甲○○上
      開在檢察官及原審之供述時日，亦均在羅家騏被訴殺人未
      遂罪一審判決95 年4月26日判決之後，則羅家騏挾怨報復
      ，誣指被告教唆放火之可能性不能排除，是上開少年甲○○
      之供述，亦不足以推論被告確有教唆放火之罪責。
（九）證人曾令元於90年6月13日臺灣花蓮地方法院治安法庭中
      供述：「88年間張峻有告訴我他曾去○○遊藝場投汽油彈之
      事，他投完汽油彈離開現場後，他騎車到我家換掉投汽油
      彈時穿的黃色雨衣，並告訴我他剛剛去○○遊藝場投汽油彈
      ，他說因他看到那遊藝場就很生氣，覺得他們都騙別人錢
      ，他並說他之前有幾次去破壞過那遊藝場。當天只有張峻
      一人到我家換雨衣，我當時還不知他在外面的行徑」，及
      於97年8月26日在原審供述：「張峻跟我說○○遊藝場的事
      時，穿黃色雨衣來我家，但我忘了那天是否下雨，他跟我
      說他向○○遊藝場丟汽油彈，但是否他去丟的我不知道」各
      等語（見95 年他字第1013號卷第42頁、原審卷（二）第5
      2頁至第53頁），均核與證人羅家騏、少年甲○○上開供述
      至○○遊藝場縱火是其二人所為，張峻並未參與縱火等情不
      符，是證人曾令元上開供述顯與事實不符，不足採信。
（十）證人洪郁萱於95年9月8日警詢中供述：「我先生陳俊魁車
      子於88年間遭人縱火，警方找我瞭解事情經過，我先生從
      事承包檳榔採收、銷售工作，86年9月間買車，事發我不
      在場，聽我先生講的，第一次車子被燒不嚴重，第二次被
      燒後無法修復，我先生於94年2月中風死亡」等語（見警
      詢A卷第308至第310頁），亦僅能證明陳俊魁車子被燒燬
      之事實，無法證明被告確有教唆羅家騏放火燒燬陳俊魁之
      車。（）綜上事證顯示，均僅能證明陳俊魁所有車子被
      燒燬及○○遊藝場遭人縱火，及陳俊魁所有車子係羅家騏個
      人於前開時地2次前往放火燒燬、○○遊藝場係羅家騏與少
      年甲○○2人共同前往放火情事，至於羅家騏是否受被告張
      峻之教唆而前往放火，證人羅家騏前後之供述不一，其先
      前不利於被告之證詞，既有前開瑕疵，且其因殺人未遂被
      張峻指稱係羅家騏所開槍，致羅家騏被判處重刑之後，羅
      家騏因而挾怨報復其前開放火行為是出自張峻之教唆之可
      能性不能排除，其後羅家騏於本院審理中坦承其挾怨報復
      ，願受刑法偽證罪處罰，應可採信。因之本院認為被告之
      犯罪不能證明，應為無罪之諭知，原審失察，為被告有罪
      之判決，即有違誤，應予撤銷改判。
據上論斷，應依刑事訴訟法第369條第1項前段、第364條、第301
條第1項，判決如主文。
本案經檢察官翟光軍到庭執行職務。
中　　華　　民　　國　　98　　年　　12　　月　　31　　日
                      刑事庭    審判長法　官  謝 志 揚
                                      法　官  林 慶 煙
                                      法　官  劉 雪 惠
以上正本證明與原本無異。
如不服本判決，應於收受送達後10日內向本院提出上訴書狀，其
未敘述理由者，並得於提起上訴狀後10日內向本院補提理由書（
均須按他造當事人之人數附繕本）「切勿逕送上級法院」。
告訴人或被害人如對於本判決不服者，應具備理由請求檢察官上
訴，其上訴期間之計算係以檢察官收受判決正本之日期為準。
中　　華　　民　　國　　98　　年　　12　　月　　31　　日
                                      書記官  陳 萬 山